【裁判字號】    94,交上易,1366
【裁判日期】    950104
【裁判案由】    過失重傷害
【裁判全文】
臺灣高等法院臺中分院刑事判決      94年度交上易字第1366號
上  訴  人  臺灣彰化地方法院檢察署檢察官
上  訴  人
即  被  告  丙○○
上列上訴人因過失重傷害案件，不服臺灣彰化地方法院中華民國
94年8月26日第一審判決（民國94年度交易字第1號，起訴案號：
臺灣彰化地方法院檢察署民國93年度偵字第8086號），提起上訴
，本院判決如下：
    主  文
上訴駁回。
    事  實
一、丙○○於民國93年6月19日7時許，在彰化縣員林鎮○○里○
    ○路○段50號前路邊，駕駛車牌號碼3V-1463號自小客車欲起
    步轉入中山路往北方向行駛，原應注意行車起步前應顯示方
    向燈，注意前後左右有無障礙或車輛行人，並應讓行進中之
    車輛行人優先通行，且依當時情形，天候晴，日間自然光線
    充足，路面乾燥無缺陷，無障礙物，視距良好，並無不能注
    意之情事，竟疏於注意而貿然起步，適有乙○○於同一時間
    ，騎乘車牌號碼KXU-178 號重型機車，亦沿同路段往北方向
    行駛而行經該處，迨丙○○發覺時已不及閃避，其駕駛之自
    小客車甫一起步，即與乙○○騎乘之重型機車發生碰撞，致
    使乙○○因而人車倒地，造成其受有腰椎第1 節壓迫性骨折
    合併脊髓損傷之傷害，嗣乙○○雖送醫救治，仍因上述車禍
    導致其迄今兩下肢癱瘓無法自力行走之重傷害。又丙○○於
    肇事後，在未經有偵查犯罪職權機關或公務員發覺其為犯人
    前，即打電話報警，並向到場處理之彰化縣警察局員林分局
    員警主動陳明其為肇事者而自首，進而接受裁判。
二、案經被害人乙○○訴由彰化縣警察局員林分局報請臺灣彰化
    地方法院檢察署檢察官偵查起訴。
    理  由
一、訊據被告丙○○，對其於前揭時、地因行車疏失致與告訴人
    乙○○騎乘之重型機車發生碰撞，並使告訴人因而人車倒地
    而受傷等情坦承不諱，僅辯稱：當時告訴人車速過快，其亦
    有過失等語。另原審辯護意旨則以：被告已盡相當之注意，
    縱有過失亦非重大，又告訴人所受傷害尚未達重傷之程度等
    語置辯。經查：（一）上開事實，迭據告訴人乙○○於警、
    偵訊中指訴綦詳，並結證在卷，且有彰化縣警察局道路交通
    事故現場圖、道路交通事故調查報告表、事故現場照片8 幀
    、行政院國軍退除役官兵輔導委員會台中榮民總醫院診斷證
    明書2 紙等附卷可稽。徵之前揭彰化縣警察局道路交通事故
    現場圖、道路交通事故調查報告表及事故現場照片所示，被
    告駕駛之車牌號碼3V-1463 號自小客車，於車禍當時係自彰
    化縣員林鎮○○里○○路○段50 號前路邊起步，欲轉入中山
    路往北方向行駛，車頭尚未完全駛入車道，即與適時行經同
    一路段由告訴人乙○○所騎乘之車牌號碼KXU-178 號重型機
    車發生碰撞，被告車輛之左前輪部位撞及告訴人機車右側腳
    踏板處車身，而告訴人機車倒地後於中山路北向車道上遺留
    刮地痕長3. 10 公尺，是由上開情狀，可知肇事當時，被告
    因自路邊起步，車速應甚緩慢，而在此慢速行車之下，加諸
    當時並非交通尖峰時段，被告應能注意前後左右有無障礙或
    車輛行人，惟仍與告訴人發生碰撞，其顯然並未適時注意後
    方之來車甚明。雖與被告同車之證人許瓊方、陳佩華於原審
    審理時到庭證稱：被告起步時，有打方向燈，也有看後視鏡
    ，渠等亦有幫忙注意後方有無來車，確定後方並無來車後，
    才叫被告將車轉入車道，惟於轉入車道時，突發現告訴人之
    機車，車速約4、50 公里，雙方即發生碰撞等語；按以本件
    車禍發生之時間，尚未值交通尖峰時段，路上行車不多，此
    由證人許瓊方於原審審理中證稱：當時同向車道上僅告訴人
    1 部機車等語即可證實，告訴人騎乘之機車既自被告駕駛之
    車道同向而來，被告於起步之前若加注意，應可發現，然據
    證人許瓊方、陳佩華於原審審理中另證稱，渠等發現告訴人
    機車時，機車已接近被告駕駛之自小客車後方接近車尾處，
    或已接近被告駕駛之自小客車後方車尾處約1 個車門之距離
    等語，顯然被告於起步時，疏未注意後方已有來車，即貿然
    駛入中山路北向車道，且觀諸前揭彰化縣警察局道路交通事
    故現場圖、道路交通事故調查報告表及事故現場照片，現場
    限速為50公里，是縱依證人所述，告訴人當時亦無超速行駛
    之問題，再被告駕駛之自小客車於事故發生時，車頭已侵入
    車道近1.8 公尺，告訴人值此突發狀況，顯然亦難以閃避，
    況本件經送彰化縣區車輛行車事故鑑定委員會、臺灣省車輛
    行車事故覆議鑑定委員會鑑定，同認被告駕駛自小客車，由
    路邊起駛未注意讓車道行進中車輛先行為肇事原因，告訴人
    則無肇事因素，有前開機關鑑定意見書及鑑定意見函各1 件
    在卷足憑，是證人許瓊方、陳佩華前揭證詞，自難資為有利
    被告之認定，被告請求履勘現場，核無必要。（二）按汽車
    行車起步前應顯示方向燈，注意前後左右有無障礙或車輛行
    人，並應讓行進中之車輛行人優先通行，道路交通安全規則
    第89條第1項第6款定有明文，並為領有駕駛執照之被告所應
    注意。而查本件肇事時、地之狀況，天候晴，日間自然光線
    充足，路面乾燥無缺陷，無障礙物，視距良好，並無不能注
    意之情事，有前揭彰化縣警察局道路交通事故調查報告表可
    參，並無使被告不能注意之情事，被告竟疏未注意，貿然起
    步行駛，疏未注意後方之告訴人機車以致肇事，使告訴人受
    有前述之傷害，被告之駕駛行為應有過失，且告訴人之受傷
    ，與被告之過失行為間，自具相當之因果關係。（三）再查
    ，告訴人於本件車禍後，同日送行政院國軍退除役官兵輔導
    委員會台中榮民總醫院急診，經接受椎板切除術、椎體融合
    術、經椎莖鋼釘固定術後，未能復原，仍須進行復建治療，
    此有上開醫院診斷證明書可稽；又原審經函詢上開醫院，欲
    瞭解告訴人之就診狀況，據該院於94年1月24 日函覆原審，
    認告訴人「目前兩下肢輕癱，走路須四腳柺杖，雖經6 個月
    之復建，目前兩下肢仍乏力，兩腳板無法抬起，要完全康復
    可能很困難」等語；另據告訴人目前進行復建之醫院員林郭
    醫院大村分院於同年4月26 日函覆原審，亦認告訴人「因本
    件車禍事件後，雖至該院進行復建，然其目前狀況仍然步行
    障礙需借助輪椅或助行器且無法完全復原至正常人一般」等
    語，又其出具之證明書亦載明，告訴人無法自力行走，是告
    訴人因本件車禍致其身體顯然受有難治之傷害，應已符合刑
    法第10條第4項第4款所定之重傷害情節。從而，本件事證明
    確，被告之犯行已堪認定，應依法論科。
二、核被告所為，係犯刑法第284條第1項後段之過失致重傷罪。
    被告於肇事後，於未經有偵查犯罪職權機關或公務員發覺其
    為犯人前，即向到場處理之彰化縣警察局員林分局員警陳明
    其為肇事者而自首，進而接受裁判，有彰化縣警察局員林分
    局道路交通事故肇事人自首情形紀錄表1 紙在卷可佐，核與
    自首之要件相當，應依刑法第62條前段規定減輕其刑。原審
    以被告罪證明確，適用刑法第284條第1項後段、第62條前段
    、第41條第1項前段、罰金罰鍰提高標準條例第1條前段、第
    2 條，審酌被告無不良素行，犯後態度、本件肇事原因、告
    訴人所受傷害程度及其肇事後迄未與告訴人達成民事和解等
    一切情狀，量處以有期徒刑五月，並諭知易科罰金之折算標
    準，經核並無違誤，被告上訴意旨指告訴人與有過失，檢察
    官上訴意旨指原判決量刑太輕，均為無理由，應予駁回。
據上論斷，應依刑事訴訟法第368條，判決如主文。
本案經檢察官甲○○到庭執行職務。
中    華    民    國    95    年     1    月    4     日
                刑事第二庭  審判長法  官  李  璋  鵬
                                  法  官  蕭  錦  鍾
                                  法  官  胡  森  田
上列正本證明與原本無異。
不得上訴。
                                  書記官  林  振  甫
中    華    民    國    95    年    1     月    5     日
                                                      Ｆ


司法院資訊處製作；財團法人民間司法改革基金會備份。
